【裁判字號】    90,上訴,1775
【裁判日期】    901227
【裁判案由】    違反著作權法
【裁判全文】
臺灣高等法院高雄分院刑事判決                    九十年度上訴字第一七七五號
    上 訴 人  乙○○
    即 被 告
右上訴人因違反著作權法案件，不服臺灣高雄甲方法院九十年度訴字第一二五四號中
華民國九十年九月十一日第一審判決（起訴案號：臺灣高雄甲方法院檢察署九十年度
偵字第七六六八號、第八一五二號、第八九五五號），提起上訴，本院判決如左：
      主  文
上訴駁回。
      事  實
一、緣有已判決確定之劉堅柏以販賣盜版音樂光碟片賺取暴利維生，明知其自九十年
    二月間起，在高雄市三民區○○○路二一五號大昌夜市、光華夜市等處，向年籍
    姓名不詳年約四十多歲綽號「阿文」之男子，以每片新台幣（下同）六十元購入
    之音樂光碟片多批，其內有如附表所示非法重製屬滾石國際音樂股份有限公司、
    上華國際企業股份有限公司、福茂唱片音樂股份有限公司、科藝百代股份有限公
    司、博德曼股份有限公司、豐華唱片股份有限公司、新力哥倫比亞音樂股份有限
    公司、環球國際唱片股份有限公司、魔岩唱片股份有限公司、華納國際音樂股份
    有限公司、艾迴股份有限公司、宇宙國際音樂股份有限公司享有著作權之錄音著
    作，為侵害他人著作財產權之物，竟於九十年四月間在報紙上刊登廣告招募販賣
    盜版音樂光碟片之助手，乙○○於九十年四月九日依報紙廣告前往應徵，當場應
    允劉堅柏所提以販賣所得之百分之十五作為報酬之條件，受僱參與販賣盜版音樂
    光碟片，乙○○與劉堅柏二人乃共同基於意圖營利而交付之常業犯意聯絡，由乙
    ○○自九十年四月九日起，在高雄市大昌夜市、高雄市前鎮區草衙夜市、高雄縣
    仁武鄉仁武夜市等處，以每片一百元、四片三百元、七片五百元之價格販賣附表
    所示盜版音樂光碟片予不特定人，每日計可售出一、二百片，嗣於九十年四月二
    十五日十八時三十分許，在前開大昌夜市為警當場查獲乙○○，並扣得劉柏堅所
    有供販賣用如附表所示盜版音樂光碟片三百九十八片、供客人投幣用塑膠桶一個
    、廣告用標價牌一個。
二、案經滾石國際音樂股份有限公司、上華國際企業股份有限公司、福茂唱片音樂股
    份有限公司、科藝百代股份有限公司、博德曼股份有限公司、豐華唱片股份有限
    公司、新力哥倫比亞音樂股份有限公司、環球國際唱片股份有限公司、魔岩唱片
    股份有限公司、華納國際音樂股份有限公司、艾迴股份有限公司、宇宙國際音樂
    股份有限公司訴由內政部警政署保安警察第二總隊第五大隊、高雄市政府警察局
    三民第二分局移送台灣高雄甲方法院檢察署檢察官偵查起訴。
        理  由
一、訊據上訴人即被告乙○○固不否認受僱於劉堅柏，在前開大昌夜市、高雄市前鎮
    區草衙夜市、高雄縣仁武鄉仁武夜市等處，以每片一百元、四片三百元、七片五
    百元之價格販賣盜版音樂光碟片予不特定人，嗣於九十年四月二十五日十八時三
    十分許，在前開大昌夜市為警當場查獲之事實，惟辯稱：我不知道該等光碟片係
    盜版的，且我是第一次應徵，應該不是常業云云。經查：前開事實，業據被告乙
    ○○於警、偵訊及原審審理時自白不諱，核與同案被告劉堅柏、陳柏和所供述情
    節相符，並經告訴人滾石國際音樂股份有限公司、上華國際企業股份有限公司、
    福茂唱片音樂股份有限公司、科藝百代股份有限公司、博德曼股份有限公司、豐
    華唱片股份有限公司、新力哥倫比亞音樂股份有限公司、環球國際唱片股份有限
    公司、魔岩唱片股份有限公司、華納國際音樂股份有限公司、艾迴股份有限公司
    、宇宙國際音樂股份有限公司共同代理人林英傑、吳文彬提出相關著作物公開發
    表時以通常方法表示著作人本名之重製封面多張為證，復有查獲現場相片多幀在
    卷足憑，足認被告乙○○於上述自白核與事實相符。況扣案如附表所示之盜版光
    碟片被告係以每片一百元、四片三百元、七片五百元之價格販賣予不特定人，為
    被告所自承，根據一般市場行情，一片正版光碟片價位多為參佰元以上，此亦為
    眾所皆知，被告以一片一佰元之價格販賣，顯與一般市場行情有違，被告辯稱其
    並不知道該等光碟片係盜版，顯係事後卸責之詞，不足採信。此外復有如附表所
    示之盜版音樂光碟片、塑膠桶一個、標價牌一個扣案可資佐證，本件事證明確，
    被告乙○○之犯行洵堪認定。
二、按刑法上所謂之常業犯，指反覆以同種類行為為目的之社會活動之職業性犯罪而
    言，至於犯罪所得之多寡，是否恃此犯罪為唯一之謀生職業，則非所問，縱令兼
    有其他職業，仍無礙於常業犯罪之成立，最高法院八十五年台上字第五一○號著
    有判例；查共同被告劉堅柏自承自九十年二月間起即販賣盜版音樂光碟片，販賣
    時間頗長、數量亦多，而被告乙○○係受僱於劉堅柏，其並無其他固定之職業，
    亦無穩定之生活收入，其顯係以販賣盜版音樂光碟片為業，並以所得供為生活之
    資，賴以維生，因此被告乙○○辯稱其並非常業犯云云，並無可採。核被告乙○
    ○所為係違反著作權法第八十七條第二款規定，而觸犯同法第九十三條第三款、
    第九十四條以明知為侵害著作權之物，意圖營利而交付之方法侵害他人之著作權
    為常業罪，被告乙○○與劉堅柏間，就前述犯行，有犯意聯絡及行為分擔，為共
    同正犯。被告乙○○均以一販賣盜版音樂光碟片之行為，同時侵害告訴人滾石國
    際音樂股份有限公司等十二家公司之著作財產權，為想像競合犯。
三、原審因而適用著作權法第九十四條、第九十三條第三款、第八十七條第二款，刑
    法第十一條前段、第二十八條、第五十五條、第三十八條第一項第二款之規定，
    並審酌被告乙○○為一己私利，不知對他人之智慧財產權予以尊重，與國際保護
    智慧財產權之潮流相違背，惟被告犯後自白犯行，態度尚稱良好，且其僅屬受僱
    性質，犯罪情節較輕等一切情狀，量處有期徒刑壹年肆月，且以其因有竊盜前科
    ，自不宜宣告緩刑，附於理由欄敘明。扣案如附表所示盜版音樂光碟片參佰玖拾
    捌片、塑膠桶一個、標價牌一個，為共犯劉堅柏所有，並為被告乙○○供犯罪所
 用之物，依刑法第三十八條第一項第二款宣告沒收，其認事用法，均無不合，量
    刑亦屬適當，被告乙○○以原審量刑過重，提起上訴，指摘原判決不當，並無理
    由，應予駁回。
四、原判決對同案被告劉堅柏、陳柏和部分，已判決確定，本院不予以論列。
據上論結，應依刑事訴訟法第三百六十八條，判決如主文。
本案經檢察官劉文水到庭執行職務。
中    華    民    國         九十       年     十二     月    二十七    日
                              臺灣高等法院高雄分院刑事第七庭
                                  審判長法官  李春昌
                                        法官  莊飛宗
                                        法官  黃憲文
右正本證明與原本無異。
如不服本判決，應於判決送達後十日內向本院提出上訴狀，其未述理由者並應於提
出上訴狀後十日內向本院補提理由書（應附繕本)。
                                      書記官  黃玉珠
中    華    民    國        九十一      年      一      月      二      日
附表：
┌───┬─────────┬────┬────────────────┐
│編號  │盜版音樂光碟名稱  │片數    │著作財產權人或商標權人          │
├───┼─────────┼────┼────────────────┤
│一    │彭靖惠．貓小姐等  │六十    │滾石國際音樂股份有限公司        │
├───┼─────────┼────┼────────────────┤
│二    │許茹芸．花等    │十五    │上華國際音樂股份有限公司        │
├───┼─────────┼────┼────────────────┤
│三    │閃亮的節奏青春８０│三十    │華納國際音樂股份有限公司        │
│      │等                │        │                                │
├───┼─────────┼────┼────────────────┤
│四    │黃磊．等等等等等  │二十    │豐華唱片股份有限公司            │
├───┼─────────┼────┼────────────────┤
│五    │ＩＰＩＳ．第四蟑專│十四    │福茂唱片音樂股份有限公司        │
│      │          輯等    │        │                                │
├───┼─────────┼────┼────────────────┤
│六    │黃湘怡．音樂甜心等│五十二  │新力哥倫比亞音樂股份有限公司    │
├───┼─────────┼────┼────────────────┤
│七    │蔡依林．show you  │十八    │環球國際唱片股份有限公司        │
│      │        love等    │        │                                │
├───┼─────────┼────┼────────────────┤
│八    │張震嶽．有問題等  │三十一  │魔岩唱片股份有限公司            │
├───┼─────────┼────┼────────────────┤
│九    │陳大春．抱一抱等  │五十八  │博得曼股份有限公司              │
├───┼─────────┼────┼────────────────┤
│十    │ＲｕＲｕ．美麗心情│五十一  │科藝百代股份有限公司            │
│      │          等      │        │                                │
├───┼─────────┼────┼────────────────┤
│十一  │濱崎步精選等      │四十二  │艾迴股份有限公司                │
├───┼─────────┼────┼────────────────┤
│十二  │動力火車．忠孝東路│七      │宇宙國際音樂股份有限公司        │
│      │          走九遍等│        │                                │
├───┴─────────┴────┴────────────────┤
│以上共計三百九十八片                                                  │
└───────────────────────────────────┘
附錄法條：
著作權法第八十七條：
有左列情形之一者，視為侵害著作權或製版權：
一、以侵害著作人名譽之方法利用其著作者。
二、明知為侵害著作權或製版權之物，而散布或意圖散布而陳列或持有或意圖營利而
    交付者。
三、意圖在中華民國管轄區域內散布而輸入在該區域內重製係屬侵害著作權或製版權
    之物者。
四、明知係侵害電腦程式著作財產權之重製物而仍作為直接營利之使用者。
著作權法第九十三條：
有左列情形之一者，處二年以下有期徒刑，得併科新臺幣十萬元以下罰金：
一、侵害第十五條至第十七條規定之著作人格權者。
二、違反第七十條規定者。
三、以第八十七條各款方法之一侵害他人之著作權者。
著作權法第九十四條：
以犯第九十一條、第九十二條或第九十三條之罪為常業者，處一年以上七年以下有期
徒刑，得併科新台幣四十五萬元以下罰金。
                                                                      Ｈ


司法院資訊處製作；財團法人民間司法改革基金會備份。
